臺灣臺北地方法院交通事件裁定　　　　 94年度交聲字第460號
異議人即
受處分人 　 甲○○
上列受處分人因違反道路交通管理處罰條例案件，對於臺北市交
通事件裁決所九十四年五月九日所為之處分（原處分案號：北市
裁二字第裁22─AEB045827號），聲明異議，本院裁定如下：
    主  文
原處分撤銷。
甲○○不罰。
    理  由
一、按法院受理交通事件，準用刑事訴訟法之規定，道路交通管
    理處罰條例第八十九條前段定有明文。是最高法院七十六年
    台上字第四九八六號判例「認定犯罪事實所憑之證據，雖不
    以直接證據為限，間接證據亦包括在內。然而無論直接證據
    或間接證據，其得為訴訟上之證明者，須於通常一般之人均
    不致有所懷疑，而得確信其為真實之程度者，始得據為有罪
    之認定。倘其證明尚未達到此一程度，而有合理之懷疑存在
    ，而無從使事實審法院得有罪之確信時，即應由法院為諭知
    被告無罪之判決。」所揭示刑事訴訟法上法院認定事實之最
    重要原則，於法院審理行為人違反道路交通管理處罰條例案
    件時，當有其適用。易言之，法院於審理行為人違反道路交
    通管理處罰條例案件，當踐行完畢調查證據程序後，為事實
    之認定時，如就原處分機關所認定之行為人違規事實仍有合
    理之訴訟上懷疑，而無法確信行為人確有該當於道路交通管
    理處罰條例各該處罰條文之構成要件事實時，此際即應依訴
    訟上之待證事實「倘有懷疑，則從被告之利益作解釋」之證
    據法則，作對受處分人有利之認定。
二、本件異議人即受處分人甲○○於民國九十四年四月九日上午
    三時五十分許，騎乘其所有之ＬＥＡ─七一二號重型機車，
    行經臺北市○○區○○街與北安路交岔路口，適為當時執行
    交通稽查勤務之臺北市政府警察局中山分局大直派出所員警
    黃正清攔停盤檢，發現受處分人所有之上開車號機車擅自裝
    有變更原有規格之排氣管，遂拍照存證，並以受處分人有違
    反道路交通管理處罰條例第十六條第一項第二款之行為掣單
    舉發，並責令四日內改正。嗣受處分人於應到案日期前向原
    處分機關申訴，原處分機關函請舉發單位調查結果，仍認受
    處分人有上開違規行為，遂依道路交通管理處罰條例第十六
    條第一項第二款、違反道路交通管理事件統一裁罰基準表之
    規定，裁處異議人罰鍰新臺幣九百元。
三、訊據受處分人堅詞否認有任何違反道路交通管理處罰條例之
    違規行為，辯稱：「我認為我更換排氣管沒有影響到行車安
    全，我只是想要好看而已。」等語（參見本院九十四年六月
    二十三日訊問筆錄）。
四、經查：上開受處分人所有之機車確有變更原有規格排氣管之
    事實，固據受處分人坦承不諱。惟按汽車有燈光、雨刮、喇
    叭、照後鏡、排氣管、消音器設備不全或損壞不予修復者，
    或其他設備擅自增、減、變更原有規格致影響行車安全者，
    處汽車所有人新臺幣九百元以上一千八百元以下罰鍰，道路
    交通管理處罰條例第十六條第一項第二款定有明文。是欲以
    該款規定處罰受處分人，必以該機車之排氣管設備不全或損
    壞不予修復，且足以影響行車安全行為之情形為要件。而依
    本件開單舉發之員警黃正清於本院調查時到庭具結證稱：「
    （問：可否敘述該排氣管與規格有何不符？）因為很明顯不
    是原來機車所附的排氣管，而且受處分人也當場承認他有更
    換排氣管。（問：有何補充？）我們在答辯狀中有回覆，原
    規格應該屬於機車製造廠合格檢驗後所附的排氣管，受處分
    人擅自變更已違反法律規定，至於檢驗應該由監理站負責，
    我們取締的目的在於希望零件上應該要有規範，在出賣零件
    前，應該經過合法檢驗，受處分人可以變更，但是應該要登
    記，並記載在行車執照上。」（參見本院九十四年六月二十
    三日訊問筆錄第二頁）等語，堪認本件受處分人係更換其機
    車排氣管，並非排氣管之設備不全或損壞不予修復之情形，
    且查無其他證據足資佐認被告更換排氣管有何影響行車安全
    等情，自不符道路交通管理處罰條例第十六條第一項第二款
    規定之要件。至變更排氣管有無經檢驗或登記，與該條之成
    立無涉。原處分機關未察，以受處分人違反道路交通管理處
    罰條例第十六條第一項第二款規定遽以為裁罰，洵非可採。
    是以依首開說明，應作對受處分人有利之認定，本件異議有
    理由，自應由本院將原處分撤銷，改諭知受處分人不罰，以
    資適法。
據上論斷，應依道路交通案件處理辦法第二十條前段，裁定如主
文。
中　　華　　民　　國　　94　　年　　10　　月　　12　　日
                  交通法庭法  官  胡宗淦
以上正本證明與原本無異
如不服本裁定應於送達後5日內向本院提出抗告狀
    　　　　　　　　　　　書記官  張耀鴻
中　　華　　民　　國　　94　　年　　10　　月　　13　　日
